【裁判字號】    97,上訴,521
【裁判日期】    970708
【裁判案由】    違反槍砲彈藥刀械管制條例等
【裁判全文】
臺灣高等法院臺南分院刑事判決         97年度上訴字第521號
上  訴  人
即  被  告  丙○○
                    現於臺灣高雄戒治所戒治中
指定辯護人  本院公設辯護人  丁○○
上列上訴人因違反槍砲彈藥刀械管制條例等案件，不服臺灣臺南
地方法院九十六年度訴字第一六六二號中華民國九十七年三月二
十日第一審判決（起訴案號：臺灣臺南地方法院檢察署九十六年
度偵字第一四一五五號），提起上訴，本院判決如下：
    主  文
上訴駁回。
    事  實
一、丙○○前因妨害自由案件，經本院於民國九十年八月三十一
    日以九十年度上更一字第一三八號判處有期徒刑一年九月確
    定，嗣經入監執行，而於九十五年四月五日因假釋付保護管
    束期滿而執行完畢。
二、丙○○及乙○○（現由臺灣臺南地方法院九十七年度訴緝字
    第三五號違反槍砲彈藥刀械管制條例案件審理中）均明知具
    有殺傷力之各式槍枝及子彈，非經主管機關許可不得擅自持
    有，乙○○竟於民國九十五年七月中，受友人楊哲銘交付而
    寄藏具殺傷力之改造手槍一支（槍枝管制編號：0000000000
    號，仿BERETTA廠M9型半自動手槍改造）及可供該手槍射擊
    使用具有殺傷力之土造金屬彈頭之土造子彈三顆後，即非法
    寄藏之；丙○○自八十七、八十八年間，受姓名、年籍不詳
    ，綽號「阿瑤」之成年男子處之託，而寄藏具有殺傷力之改
    造手槍一支（槍枝管制編號：0000000000號，仿BERETTA廠
    84型半自動手槍改造）及可供該手槍射擊使用具有殺傷力之
    制式子彈一顆 (於送鑑定時，業經試射完畢)，而非法寄藏
    之。
三、於九十六年九月十五日凌晨二時許，丙○○、乙○○與不詳
    姓名、年籍，綽號「慶仔」等友人至臺南市○區○○路一段
    一一一號「美樂地KTV」唱歌後，欲離去時，因甲○○與友
    人陶子豪、楊郁君、楊順博在KTV門前道路旁燃放鞭炮，而
    甲○○所點燃之鞭炮不慎掉落至丙○○腳前，丙○○、乙○○因而心生不滿，即各自基於恐嚇危害他人生命、身體安全
    之犯意，兩人乃分持上開改造手槍上前恫嚇甲○○，致甲○○心生畏懼，而甲○○、陶子豪、楊順博等人隨即上前欲搶
    下乙○○、丙○○所持之改造手槍，雙方拉扯之際，丙○○
    所持之改造手槍內彈匣掉落，而乙○○所持之改造手槍於混
    亂中擊發三槍，其中一槍擊中甲○○左肩成傷（殺人未遂部
    分業經檢察官為不起訴處分確定），雙方聽聞槍聲後，隨即
    各自散去。嗣於九十六年九月十九日下午四時許，乙○○持
    上開所寄藏之改造手槍至臺南市警察局第一分局投案，並於
    警方尚未查知當天持槍之另一人之身分時，即由乙○○透過
    友人聯繫丙○○，丙○○於同日下午四、五時許至臺南市警
    察局第一分局向員警表示其係當日與乙○○分持上開槍枝之
    人，並由丙○○帶警取出上開其所受寄藏放之改造手槍一把
    及制式子彈一顆，自願接受裁判。
四、案經臺南市警察局第一分局報告臺灣臺南地方法院檢察署檢
    察官偵查起訴。
    理  由
壹、程序方面（證據能力部分）：
    被告以外之人於審判外之陳述雖不符刑事訴訟法第一百五十
    九條之一至之四等四條之規定，而經當事人於審判程序同意
    作為證據，法院審酌該言詞陳述或書面陳述作成時之情況，
    認為適當者，亦得為證據；當事人、代理人或辯護人於法院
    調查證據時，知有刑事訴訟法第一百五十九條第一項不得為
    證據之情形，而未於言詞辯論終結前聲明異議者，視為有前
    項之同意，同法第一百五十九條之五定有明文。其立法意旨
    在於傳聞證據未經當事人之反對詰問予以核實，原則上先予
    排除。惟若當事人已放棄反對詰問權，於審判程序中表明同
    意該等傳聞證據可作為證據；或於言詞辯論終結前未聲明異
    議，基於尊重當事人對傳聞證據之處分權，及證據資料愈豐
    富，愈有助於真實發見之理念，且強化言詞辯論主義，使訴
    訟程序得以順暢進行，上開傳聞證據亦均具有證據能力。本
    案被告及辯護人於本院準備程序時就檢察官所提之證據之證
    據能力均表示沒有意見，（見本院九十七年六月三日準備程
    序筆錄，本院卷第36頁），且於言詞辯論終結前亦未聲明異
    議，本院審酌所引用各該證人及文書作成之形式，尚無瑕疵
    或顯不可信之情況、並與待證事實具有關聯性等情況，認為
    適當，應認得為證據，就本案所引用之供述、書面證據，依
    同法第一百五十九條之四、第一百五十九之五之規定，均具
    有證據能力。
貳、實體方面：
一、訊據被告丙○○對於非法寄藏具殺傷力之改造手槍（槍枝管
    制編號：0000000000號，仿BERETTA廠84型半自動手槍改造
    ）及子彈之犯罪事實均坦承不諱，核與共同被告乙○○所供
    及證人甲○○、陶子豪、楊郁君、楊順博所證述之情節均屬
    相符，並有上開改造手槍一支（槍枝管制編號：0000000000
    號）及制式子彈一顆扣案可資佐證；且該扣案之槍枝及子彈
    ，經送內政部警政署刑事警察局鑑驗結果，認槍枝係由仿BE
    RETTA廠84型半自動手槍製造之槍枝，換裝土造金屬槍管及
    土造金屬槍機而成，擊發功能正常，可供擊發適用子彈使用
    ，認具殺傷力，有該局九十六年十月三十日刑鑑字第○九六
    ○一五二八一六號槍彈鑑定書乙份附卷可參。是被告丙○○
    非法寄藏具殺傷力之槍、彈犯行，事證明確，堪以認定。
二、被告丙○○對於持上開槍枝恐嚇被害人甲○○之事實，亦據
    被告丙○○於本院審理時坦承不諱。（見本院九十七年六月
    二十四日審判筆錄，本院卷第66頁）核與證人甲○○、陶子
    豪、楊邪君、楊順博等人證述之情節相符，並有被告丙○○
    於案發時所持有之槍、彈扣案可資佐證。足認被告丙○○確
    有持上開槍、彈恐嚇被害人甲○○之犯行。至於因本件事起
    倉促，並無積極之證據足以證明被告丙○○及乙○○二人於
    瞬間之際就恐嚇犯行確有犯意聯絡及行為分擔，應認被告丙○○就其個人之恐嚇犯行與同案被告乙○○並非共同正犯，
    僅係單獨為之，而為單獨正犯。是本件被告丙○○恐嚇危害
    安全之犯行，事證明確，堪以認定。
三、核被告丙○○所為，係犯槍砲彈藥刀械管制條例第八條第四
    項之未經許可，寄藏可發射子彈具有殺傷力之改造手槍罪及
    同法第十二條第四項之未經許可寄藏子彈罪及刑法第三百零
    五條之恐嚇危害安全罪。又被告丙○○之寄藏槍枝係受人之
    託代為保管，其保管之本身所為之持有，係寄藏之當然結果
    ，法律上自宜僅就寄藏行為為包括之評價，其持有改造槍枝
    部分不另論罪（最高法院七十四年度台上字第三四００號判
    例參照）。槍砲彈藥刀械管制條例第八條第四項、第十二條
    第四項，係將持有與寄藏為分別之處罰規定，而寄藏與持有
    ，均係將物置於自己實力支配之下，僅寄藏必先有他人之持
    有行為，而後始為之受寄代藏而已，故寄藏之受人委託代為
    保管，其保管之本身，亦屬持有，不過，此之持有係受寄之
    當然結果，雖不應另就持有予以論罪。然未經許可無故持有
    獵槍、子彈，其持有之繼續，為行為之繼續，亦即一經持有
    該槍彈，罪即成立，但其完結須繼續至持有行為終了時為止
    。則包括持有之寄藏該槍彈行為，自亦為行為之繼續，其犯
    罪之完結須繼續至寄藏行為終了時為止。（最高法院八十八
    年度台上字第七六一號判決意旨參照）又被告丙○○以一寄
    藏之行為，同時觸犯未經許可寄藏改造手槍及未經許可寄藏
    子彈罪，為想像競合犯，應依刑法第五十五條之規定，從一
    較重之未經許可，寄藏改造手槍罪處斷。被告丙○○所犯上
    開寄藏改造手槍罪及恐嚇危害安全罪間，犯意各別，行為不
    同，應分論併罰。被告丙○○有如事實欄一所載之科刑及執
    行紀錄，於九十五年四月五日執行完畢，此有臺灣高等法院
    被告前案紀錄表一份在卷可按，其前受有期徒刑之執行完畢
    後，五年內故意再犯本件有期徒刑以上之罪，應依刑法第四
    十七條第一項規定論以累犯，並加重其刑。又查，證人即臺
    南市警察局第一分局偵查佐何家慶於原審證稱：「我們先知
    道乙○○，策動乙○○投案，丙○○的身分我們完全不知道
    ，是透過影片看到他有帶槍，我們知道這個人，但不知道他
    是誰，僅知道這個人跟乙○○應該是朋友關係，所以透過乙○○策動丙○○自首，但是乙○○也不知道丙○○的身分，
    乙○○聯絡誰我們沒有過問，我們也不曉得乙○○如何聯絡
    到丙○○，因為我們不知道丙○○的身分，而乙○○與丙○○到警局的時間差幾個小時，丙○○在製作筆錄前大約二小
    時即抵達警局，是直接跟我們接洽，也就是乙○○九十六年
    九月二十九日晚間十一時一分製作的第二次警詢筆錄，當時
    丙○○就已經抵達警局了。」等語（見原審九十七年三月十
    四日審判筆錄）；證人即臺南市警察局第一分局偵查佐葉振
    煌於原審證稱：「我們先鎖定乙○○，至於丙○○，我們只
    是知道他的綽號，但是不確定他的身分，所以要求乙○○出
    面策動，而乙○○僅說出持槍者的外號，且係透過中間人找
    出丙○○，在乙○○把丙○○找出來之前，我們不知道監視
    畫面中白衣人的身分，如果乙○○沒有策動丙○○出面，我
    們必須另外透過其他在場人及社會人士去看錄影帶才能得知
    白衣男子的身分，因我們已經鎖定乙○○，透過乙○○去找
    丙○○，同時也進行看錄影帶找人的工作，不過我們的查詢
    還沒有結果，丙○○就到警局了。」等語（見原審九十七年
    三月十四日審判筆錄），互核上開二名證人之證詞確屬相符
    ，足認被告丙○○確是在警方人員尚未得知其姓名、真實身
    分之前，即主動到警局自首，並偕同警方起出其所寄藏之槍
    彈，其就本件犯行，確符合自首之要件，要屬無疑。故被告
    丙○○為上開犯行後，於警方尚未查覺其犯行之際，即至臺
    南市警察局第一分局向員警自首，並願接受裁判，業如上所
    述，為對未發覺之犯罪自首而接受裁判，爰依刑法第六十二
    條前段減輕其刑。被告丙○○之刑有加重及減輕之情形，依
    刑法第七十一條第一項規定，先加重後減輕之。
四、原審以被告丙○○未經許可，寄藏可發射子彈具有殺傷力之
    改造手槍、同法第十二條第四項之未經許可寄藏子彈及刑法
    第三百零五條之恐嚇危害安全等犯行，罪證明確，因予適用
    槍砲彈藥刀械管制條例第八條第四項、第十二條第四項，刑
    法第十一條前段、第三百零五條、第四十二條第三項前段、
    第四十七條第一項、第五十五條、第五十一條第五款前段、
    第六十二條前段，刑法施行法第一條之一之規定，並審酌被
    告丙○○非法寄藏上開改造槍枝，且持以恐嚇他人致嚴重威
    脅社會治安，並就其持有槍、彈之犯行坦承不諱，態度良好
    等一切情狀，就未經許可寄藏可發射子彈具有殺傷力之改造
    手槍部分，判處有期徒刑二年八月，併科罰金新台幣十萬元
    ；就恐嚇罪部分，判處有期徒刑六月，並定其應執行之刑為
    有期徒刑三年，併科罰金新台幣十萬元，罰金部分並諭知以
    新台幣一千元折算一日。另說明扣案之改造手槍一支（槍枝
    管制編號：0000000000號，含彈匣一個）為違禁物，應依刑
    法第三十八條第一項第一款規定宣告沒收。至於原本扣案之
    制式子彈一顆，於送鑑定時業經試射完畢，已非屬違禁物，
    爰不予宣告沒收。
五、本院經核原判決認事用法，均無違誤，量刑亦稱妥適。被告
    上訴意旨，初則否認犯恐嚇罪，嗣於本院審理時始坦承恐嚇
    犯行，故其上訴，為無理由，應予駁回。
據上論結，應依刑事訴訟法第三百六十八條，判決如主文。
本案經檢察官曾銘芳到庭執行職務。
中    華    民    國    97    年    7     月    8     日
                  刑事第六庭    審判長法  官  蔡崇義
                                      法  官  董武全
                                      法  官  曾文欣
以上正本證明與原本無異。
恐嚇危害安全罪部分不得上訴。
違反槍砲彈藥刀械管制條例部分如不服本判決應於收受本判決後
十日內向本院提出上訴書狀，其未敘述上訴之理由者並得於提起
上訴後十日內向本院補提理由書（均須按他造當事人之人數附繕
本）。
                                      書記官  李育儒
中    華    民    國    97    年    7     月    9     日
附錄法條：
修正槍砲彈藥刀械管制條例第八條第四項：
未經許可，持有、寄藏或意圖販賣而陳列第一項所列槍砲者，處
三年以上十年以下有期徒刑，併科新臺幣七百萬元以下罰金。
槍砲彈藥刀械管制條例第十二條第一項：
未經許可，製造、販賣或運輸子彈者，處一年以上七年以下有期
徒刑，併科新臺幣五百萬元以下罰金。
中華民國刑法第三百零五條
（恐嚇危害安全罪）
以加害生命、身體、自由、名譽、財產之事，恐嚇他人致生危害
於安全者，處二年以下有期徒刑、拘役或三百元以下罰金。


司法院資訊處製作；財團法人民間司法改革基金會備份。
